最高法院刑事判決　　　　　　九十六年度台上字第三０六五號
上　訴　人　台灣高等法院台中分院檢察署檢察官
被　　　告　甲○○
上列上訴人因被告違反毒品危害防制條例案件，不服台灣高等法
院台中分院中華民國九十三年八月十九日第二審判決（九十三年
度上訴字第六五二號，起訴案號：台灣彰化地方法院檢察署九十
年度偵字第七八九九號），提起上訴，本院判決如下：
    主  文
原判決撤銷，發回台灣高等法院台中分院。
    理  由
本件原判決以公訴意旨略稱：被告甲○○於民國九十年十一月二
十一日，在其彰化縣員林鎮○○里○○路七三六巷九號九樓之三
居住處，意圖販賣而持有海洛因十一包（淨重七十八．一五公克
），嗣於當（二十一）日下午四時五十分許，為員警持搜索票至
上址搜索，當場查獲被告持有之前揭海洛因十一包、並扣得電子
磅秤一台（已損壞）、天平秤一具、砝碼一盒、塑膠分裝袋一包
及販賣毒品手抄紀錄單二紙。因認被告涉犯毒品危害防制條例第
五條第一項意圖販賣而持有第一級毒品罪嫌云云。惟經審理結果
，以不能證明被告有販賣海洛因之意圖，應認係為供自己施用而
持有上開毒品；而被告施用第一級毒品之行為，業經第一審法院
於九十一年七月二十五日，另案以九十一年度訴字第七八號判處
有期徒刑九月，並已確定在案。被告持有第一級毒品之犯行，應
為高度之施用行為所吸收，而為該確定判決之效力所及，因而撤
銷第一審此部分之科刑判決，改判諭知免訴，固非無見。
惟按：審理事實之法院，對於被告有利及不利之證據，應一律注
意，綜合全案證據資料，本於經驗法則以定其取捨，並將取捨證
據及得心證之理由，於判決書內詳予說明，倘僅援用有利於被告
之證據而為被告有利之認定，對於不利於被告之證據恝置不論，
難謂於法無違。又證據之證明力，固由法院自由判斷，但其判斷
不能違反經驗及論理等法則，否則其自由判斷之職權行使，亦與
採證法則有違。經查：本件告發人即證人Ａｌ（人別資料詳卷）
於警詢時證謂：「賴煥松、甲○○二人是同居人，現住彰化縣員
林鎮○○里○○路七三六巷九號九樓之三，因為我和賴煥松是朋
友，所以我曾去他的現住地內，那時他桌上放著不少的海洛因毒
品、電子秤、研磨機，那時聊天的時候，甲○○她向賴煥松說，
她最近因販賣毒品被人黑吃黑……」；嗣於檢察官偵查中，經檢
察官訊以：「你確實有聽到甲○○說她最近販毒被人黑吃黑？」
時，亦具結證稱：「是的。」各等語（見偵查卷第六十二頁背面
、第一０二頁背面）。參諸警方依據Ａｌ之檢舉，經向檢察官聲
請搜索票，前往上址查獲被告，同時搜索扣得海洛因十一包（淨
重七十八．一五公克）、天平秤一具、砝碼一盒及塑膠空袋一大
包等物，有搜索票、搜索扣押筆錄、扣押物品目錄表可憑（均影
本，見警卷第十二至十六頁）。是證人Ａｌ於警詢及偵訊時所為
不利於被告之陳述，既有前揭證物可佐，顯非無稽。又查被告持
有大量之海洛因，及一般為販賣毒品者所備用之精密秤量工具天
平秤、砝碼，暨供分裝之塑膠空袋等物，則其辯稱：並無販賣毒
品之意圖，持有上開海洛因之目的，係預備供己施用云云，是否
符合情理而可信為真實，顯然仍有疑義。原審未就全案卷證資料
，參互斟酌並詳加勾稽，以釐清事實之真相，遽認被告所辯「自
足憑採」（見原判決第八頁，理由九），而為有利於被告之論斷
，自有可議。檢察官上訴意旨執以指摘，非無理由，應認原判決
有撤銷發回之原因。
據上論結，應依刑事訴訟法第三百九十七條、第四百零一條，判
決如主文。
中　　華　　民　　國　九十六　年　　六　　月　  八　　日
                      最高法院刑事第五庭
                          審判長法官  邵　燕　玲
                                法官  張　清　埤
                                法官  陳　世　雄
                                法官  蔡　國　在
                                法官  王　居　財
      本件正本證明與原本無異
                                      書  記  官
中　　華　　民　　國　九十六　年　　六　　月　 十二　 日
                                                      V
